臺灣臺南地方法院刑事判決　　　　　　　　　　　　　九十一年度易字第一五八號
　　公　訴　人　臺灣台南地方法院檢察署檢察官
　　被　　　告　甲○○
　　　　　　　　乙○○
右列被告等因恐嚇等案件，經檢察官提起公訴（九十年度偵字第八八一六號)，本院
判決如左：
    主  文
甲○○共同連續乘他人急迫，貸以金錢，而取得與原本顯不相當之重利，處有期徒刑
拾月；又共同意圖為自己不法之所有，以恐嚇使人將本人之物交付未遂，處有期徒刑
拾月，應執行有期徒刑壹年陸月。
乙○○共同連續乘他人急迫，貸以金錢，而取得與原本顯不相當之重利，處有期徒刑
伍月，如易科罰金以參佰元折算壹日；又共同意圖為自己不法之所有，以恐嚇使人將
本人之物交付未遂，處有期徒刑伍月，如易科罰金以參佰元折算壹日，應執行有期徒
刑玖月，如易科罰金以參佰元折算壹日。
    事  實
一、緣甲○○係任職於「聯光當舖」之職員與乙○○為朋友關係，民國八十九年十二
    月間，因丙○○經營夜市生意需款週轉，遂提供名義為其前夫所有之三輛汽車証
    件，透過甲○○向「聯光當舖」典當借款新台幣（下同）六十五萬元，吳、陳二
    人辦完借款手續取款時，丙○○依事前約定將借款中分出二十九萬元出借給甲○○。詎九十年五月間，甲○○與乙○○二人基於重利之概括犯意，趁丙○○急迫
    之際，由甲○○出借一萬元給丙○○，惟預先扣除利息一千元實拿九千元，約定
    利率每十天利息一千元之與原本顯不相當之重利，由丙○○簽發本票一張面額二
    萬元（本金二倍）交給甲○○，同年六月二十八日，甲○○再度趁丙○○急迫之
    際，出借二萬元（實拿一萬六千元）給丙○○，復約定利率每十天利息四千元之
    與原本顯不相當之重利，並由丙○○另簽發本票一張面額四萬元（本金二倍）交
    給甲○○，同年七月十日，乙○○基於上開犯意聯絡，前去向丙○○收取借款利
    息七千元，並寫下「本人乙○○於七月十日收丙○○７０００元」之收據一紙。
    同年七月二十五日甲○○再指示乙○○前往丙○○娘家索討借款利息，由丙○○
    之父陳茂財交付三萬五千元給乙○○，當場獲乙○○製給載明『收取貨款三萬元
    （聲稱五千元係利息）、尚有商業本票壹件陸萬元未歸還』等字樣之收據一紙。
二、民國九十年七月十三日下午二時許，丙○○因不滿甲○○欠其上開二十九萬元及
    另借車未還，乃前往「聯光當舖」尋找甲○○，未獲晤面後，丙○○遂向當舖副
    理述說甲○○借其錢及借車不還等情，甲○○遂遭「聯光當舖」解職，嗣九十年
    七月十六日夜晚十時三十分及七月十七日下午四時許，甲○○即夥同乙○○二人
    基於恐嚇取財之犯意聯絡，共同前往丙○○住處，以丙○○害其失去當舖工作為
    由，對丙○○恫稱：要丙○○賠償其一百五十萬元，否則其一命要抵二命（即丙○○及其前夫），並要讓丙○○夜市生意無法作及綁架小孩等情，令丙○○心生
    畏怖。嗣九十年八月一日下午二時許，甲○○前往丙○○娘家即台南縣仁德鄉○○村○○○街二十一號，欲向丙○○先恫取十萬元（即恐嚇交付一百五十萬元、
    先行交付十萬元）時，為警方人員據報趕往將甲○○當場查獲，未取得款項而未
    遂。
三、案經台南縣警察局歸仁分局報請台灣台南地方法院檢察署檢察官偵查起訴。
    理  由
一、本件訊據被告甲○○矢口否認犯行，辯稱：「丙○○是向我借一萬元，另外借款
    二萬元是乙○○交的，該第二次借款二萬元我沒經手。」；「我是有和乙○○到
    永康丙○○家談話，而後來到仁德丙○○娘家問她當舖利息有沒有繳。」、「我
    沒有叫乙○○向丙○○收利息。」、「我沒有叫她（丙○○）開一百五十萬元本
    票，也沒有恐嚇她。」、「一百五十萬元是丙○○要給我，叫我去拿的，我有帶
    乙○○一起去，但我沒有恐嚇。」云云。被告乙○○則坦承替甲○○向丙○○收
    取利息等重利犯行，惟辯稱未恐嚇丙○○云云。經查：
(一)、被害人丙○○於檢察官偵查時指訴：「（問：甲○○、乙○○二人有無一同去你
    家恐嚇？）有，他們二人一起去我家恐嚇我要付一百五十萬元。」、「我有簽二
    張本票給甲○○，一張是二萬元、一張是四萬元。」、「我所開給甲○○的六萬
    元本票還在甲○○那裡，此外甲○○說他拿一百五十萬元是乙○○要的。」等語
    歷歷。核與丙○○之父陳茂財到庭證稱：「乙○○九十年七月二十五日到我家拿
    三萬五千元，說收據要寫成貨款，另外還寫明有六萬元本票沒還。」、「（問：
    甲○○去過你家幾次？）去過一次，他到我家說要拿一百五十萬元，說我女兒丙○○害他沒工作的賠償，當時是我女兒被恐嚇跑到我家躲，當時他開口說要向我
    太太及女兒拿一百五十萬元，但那時我還沒回家，我回家後甲○○向我說他在跑
    路要拿三萬元，我說三萬元乙○○已拿走了。」等語，丙○○之母陳葉雪珠到庭
    證稱：「（問：甲○○有無到妳住處對丙○○施加恐嚇？）有，當時我先生還沒
    回家，甲○○單獨一人到我家對丙○○要拿十萬元，說如果丙○○不給錢，就要
    以一命抵二命，並且要我女兒必須分期還給她一百五十萬元，而他要先拿十萬元
    ，當時甲○○嘴巴叨香煙口氣很凶。」等語相符。再者被告甲○○因丙○○向「
    聯光當舖」投訴而遭解職，為被告甲○○自承在卷，自與「聯光當舖」無何關聯
    ，則其辯稱事後到丙○○娘家係為訊問丙○○是否繳交向「聯光當舖」借款之利
    息，顯與經驗法則不符，而為事後卸責之詞，不足採信。
(二)、復據同案被告乙○○供稱：「我有和甲○○去過丙○○的住處，而當時甲○○在
    向丙○○要一百五十萬元時，我有在場，我有向丙○○說她害甲○○沒有工作，
    看要如何賠償。」、「（問：為何會向丙○○收七千元利息？）是甲○○叫我去
    向丙○○收利息，收完後我將錢交給甲○○。」、「我對陳茂財所說（庭訊言語
    ）沒有意見，事實上我願意承認三萬五千元是甲○○叫我去拿的。」、「我是為
    甲○○作事，我向陳茂財拿三萬五千元交給甲○○時，他會給我一、二千元，我
    以前講的是為了要幫自己減輕責任所以部份說的不實在，我是從九十年三月間開
    始幫甲○○辦事，他一共給我（約）二萬元至三萬元左右，他是零星每次一、二
    千給我。」等情在卷，有筆錄在卷可稽。至被告乙○○雖辯稱未出言恐嚇丙○○
    云云。惟查被告乙○○與甲○○共同前往丙○○住處，並出言問丙○○如何對被
    告甲○○遭解職賠償等情，為被告乙○○自承在卷，又被告乙○○當時態度惡劣
    ，足使丙○○心生畏怖，亦據丙○○於本院審理時指訴在卷，足證被告乙○○確
    有與被告甲○○共同恐嚇取財之犯行，其上開所辯並不足採。
(三)、此外並有利息收據二張（七千元及三萬元）等附卷可參，本案事證明確，被告二
    人犯行洵堪認定。
二、查被告甲○○、乙○○二人上開所為，核均係犯刑法第三百四十四條重利罪及同
    法第三百四十六條第三項、第一項恐嚇取財未遂罪。被告二人就上開二罪間，均
    有犯意聯絡及行為分擔，應論以共同正犯。被告二人著手於恐嚇取財之犯行，惟
    未取得款項，即遭警查獲而未遂，為未遂犯，均應依刑法第二十六條前段減輕其
    刑。被告二人先後二次放款給被害人坐取不法重利犯行，時間緊接，犯罪構成要
    件相同，顯均係基於概括之犯意反覆為之，應依連續犯之規定論以一罪並加重其
    刑。被告二人所犯上開二罪間，犯意各別，行為互殊，應分諭併罰。被告二人均
    同時有刑之加重及減輕事由，應先加後減之。爰審酌被告二人在各犯罪所扮演之
    角色，所侵害之法益，被告乙○○坦承部分犯行頗具悔意等情，分別論處如主文
    所示之刑，被告乙○○部分，併諭知易科罰金之折算標準。
據上論斷，應依刑事訴訟法第二百九十九條第一項前段、刑法第二十八條、第五十六
條、第三百四十四條、第三百四十六條第三項、第一項、第二十六條前段、第五十一
條第五款、第四十一條第一項前段，罰金罰鍰提高標準條例第一條前段、第二條，判
決如主文。
中    華    民    國      九十一      年      二      月      二十七    日
                                    臺灣臺南地方法院刑事第二庭
                                              法  官  鄧 希 賢
右正本證明與原本無異。
如不服本判決，應於判決送達後十日內，向本院提出上訴狀。
                                              書記官  汪 維屏
中    華    民    國      九十一      年      二      月     二十七     日
附錄法條：
中華民國刑法第三百四十四條
乘他人急迫、輕率或無經驗貸以金錢或其他物品，而取得與原本顯不相當之重利者，
處一年以下有期徒刑、拘役或科或併科一千元以下罰金。
中華民國刑法第三百四十六條
意圖為自己或第三人不法之所有，以恐嚇使人將本人或第三人之物交付者，處六月以
上五年以下有期徒刑，得併科一千元以下罰金。
以前項方法得財產上不法之利益，或使第三人得之者，亦同。
前二項之未遂犯罰之。
